【裁判字號】    99,易緝,62
【裁判日期】    990728
【裁判案由】    詐欺
【裁判全文】
臺灣桃園地方法院刑事判決              99年度易緝字第62號
公  訴  人  臺灣桃園地方法院檢察署檢察官
被      告  甲○○原名李俊明.
上列被告因詐欺等案件，經檢察官提起公訴（86年度偵字第1418
6 號），本院判決如下：
    主  文
本件免訴。
    理  由
一、公訴意旨略以：被告甲○○明知其所有座落於桃園縣八德市
    ○○段115 之74號、115 之75號、115 之86號、115 之87地
    號四筆土地，及其上建物門牌八德市○○路○ 段770 巷48號
    及50號之房屋二棟，已於民國84年6 月9 日與同段115 之76
    號、115 之78號、115 之90、115 之102 、115 之103 等土
    地及其上建物，共同向新竹區中小企業銀行設定鉅額之本金
    最高限額抵押貸款新臺幣（下同）35,850,000元，非清償債
    務無從塗銷抵押權，辦理移轉登記，竟仍意圖為自己不法之
    所有，並基於概括犯意，於85年11月11日，分別將前開介壽
    路2 段770 巷48號出售予卓慶文，及將同巷50號之房屋出售
    予廖貴蘭二人時，故意隱匿此房屋土地與其他多筆土地、房
    屋已共同設定上開金額之詎額抵押貸款，無從單獨辦理過戶
    之事，佯稱該房屋土地上雖有貸款，但於其等繳付1,100,00
    0 元後，即可辦理塗銷過戶，卓慶文、廖貴蘭不疑有他，即
    均以總價3,500,000 元購買前開房屋，並依約繳付1,100,00
    0 元後，被告始告知有上開金額之共同抵押貸款，且尚有20
    ,000,000餘元之債務未還，惟仍匡騙二人，告知再繳1,000,
    000 元，即可塗銷部份抵押權辦理過戶，卓慶文、廖貴蘭為
    期能早日辦理過戶，故相信被告所言，再次依約繳付1,000,
    000 餘元，詎被告取得金額後非但未依約塗銷抵押權辦理過
    戶，亦下落不明。因認被告涉犯有刑法第339 條第1 項之詐
    欺罪嫌。
二、按時效完成者，應諭知免訴之判決，並得不經言詞辯論為之
    ，刑事訴訟法第302 條第2 款、第307 條分別定有明文。又
    被告於行為後，刑法部分條文業經修正公布，並於95年7 月
    1 日施行。修正後刑法第2 條第1 項之規定，係規範行為後
    法律變更所生新舊法律比較適用之準據法，於修正後刑法施
    行後，應適用新法第2 條第1 項規定之從舊從輕之原則為比
    較，適用最有利於行為人之法律。經查：修正前刑法第80條
    原規定：「追訴權，因下列期間內不行使而消滅：‧‧‧二
    3 年以上、10年未滿有期徒刑者，10年。‧‧‧。前項期間
    自犯罪成立之日起算。但犯罪行為有連續或繼續之狀態者，
    自行為終了之日起算」，而修正後刑法第80條則規定：「追
    訴權，因下列期間內未起訴而消滅：‧‧‧二犯最重本刑為
    3 年以上10年未滿有期徒刑之罪者，20年。‧‧‧。前項期
    間自犯罪成立之日起算。但犯罪行為有繼續之狀態者，自行
    為終了之日起算。」本件被告所涉犯之刑法第216 條、第21
    0 條之行使偽造私文書罪，及同法第339 條第1 項之詐欺罪
    ，其法定刑分別為5 年以下有期徒刑，及5 年以下有期徒刑
    、拘役或科或併科1,000 元以下罰金，依修正前刑法第80條
    之規定，追訴權時效期間均為10年，修正後之刑法第80條則
    將追訴權時效期間提高為20年，經比較新舊法之結果，自以
    修正前刑法第80條規定對被告較為有利，是依刑法第2 條第
    1 項前段之規定，本件即應適用修正前刑法第80條規定，且
    關於追訴權時效之停止進行及停止進行之期間、計算，亦應
    一體適用修正前刑法第83條之規定。
三、經查：本件公訴意旨認被告於85年11月11日涉犯刑法第 339
    條第1 項之詐欺罪嫌，嗣經檢察官於86年10月20日開始偵查
    後，在86年12月24日提起公訴，於87年2 月3 日繫屬本院，
    惟被告因逃匿且傳拘無著，經本院於87年3 月30日發布通緝
    等情，有臺灣桃園地方法院檢察署收案戳、86年度偵字第14
    186 號起訴書、本院87年桃院華刑德緝字第240 號通緝書、
    本院收案戳等件在卷可稽，是本件之追訴權時效，已因被告
    逃匿以致審判程序不能繼續，而停止其進行。惟迄本件裁定
    時，其時效停止進行之期間，已達刑法第80條第1 項第3 款
    所定期間之4 分之1 ，依修正前刑法第83條第1 項第2 款及
    第2 項之規定，其停止原因視為消滅，並自停止原因消滅之
    日起，與停止前已經過之期間，應一併計算，以定該項時效
    停止進行之期間。依上開規定計算，本件被告之追訴權時效
    期間共計12年6 月，而自檢察官於86年10月20日開始實施偵
    查日起，至87年3 月30日本院發布通緝日止，此段期間乃檢
    察官及本院依法行使追訴及審判程序之期間，依前揭釋字第
    138 號解釋意旨，此於此期間內追訴權既無不行使之情形，
    自不生時效進行之問題，亦即自86年10月20日起至87年3 月
    30日止，共計5 月又12日，於該期間內時效停止進行。綜上
    所述，本件追訴權時效自85年11月11日被告犯罪行為成立日
    起算，加計12年6 月之追訴權時效期間，再加計時效停止進
    行之期間5 月又12日，被告所涉犯前揭之罪之追訴權時效，
    至遲應於98年10月23日即告完成。是本件犯罪之追訴權時效
    既已完成，揆諸首開說明，爰不經言詞辯論，逕為免訴判決
    之諭知。
據上論斷，應依刑事訴訟法第302 條第2 款、第307 條，判決如
主文。
中    華    民    國    99    年    7     月    28    日
                    刑事第十庭  審判長法  官  江德民
                                      法  官  黃鏡芳
                                      法  官  蘇昌澤
以上正本證明與原本無異。
如不服本判決應於收受判決後10日內向本院提出上訴書狀，並應
敘述具體理由。其未敘述上訴理由者，應於上訴期間屆滿後20日
內向本院補提理由書( 均須按他造當事人之人數附繕本) 「切勿
逕送上級法院」。
                                      書記官  李佳穎
中    華    民    國    99    年    7     月    30    日

司法院資訊處製作；財團法人民間司法改革基金會備份。
